臺灣高等法院臺中分院刑事裁定
                                     110年度聲字第2997號
聲  請  人  
即受刑人    陳守烈



上列聲請人因本院90年度上訴字第289號強盜等案件，聲請累犯
裁判更正，本院裁定如下：
    主  文
聲請駁回。
    理  由
一、聲請意旨略以：聲請人即受刑人甲○○（下稱聲請人）因強盜
    等案件，經本院90年度上訴字第289號判決確定，該案認聲
    請人曾因案經臺灣彰化地方法院以81年度少訴字第37號判處
    罪刑確定，於民國84年4月13日縮刑執行完畢，聲請人為累
    犯。然聲請人犯該案時為少年，依少年事件處理法第83條之
    1第1項規定，少年受刑之執行完畢3年後，視為未曾受各該
    宣告，聲請人犯上開強盜罪之時間為89年3月8日，距前案執
    行完畢已超過3年，應不構成累犯，請依刑事訴訟法第442條
    規定裁定更正，以資救濟等語。
二、依司法院院字第1857號及同院釋字第43號解釋意旨，刑事判
    決正本送達後，發現原本錯誤，不得以裁定更正，如僅顯係
    文字誤寫，而不影響於全案情節與判決本旨者，始得參照民
    事訴訟法第232條，依刑事訴訟法第220條由原法院以裁定更
    正之（最高法院96年度台非字第195號刑事判決意旨參照）
    。又民事訴訟法第232條第1項規定：「判決如有誤寫、誤算
    或其他類此之顯然錯誤者，法院得依聲請或依職權以裁定更
    正；其正本與原本不符者，亦同。」上開所謂顯然錯誤，乃
    指判決中所表示者與法院本來之意思顯然不符者而言（最高
    法院41年台抗字第66號刑事判決意旨參照）。是判決所表示
    之意思與法院本來之意思相符者，自非錯誤；且如判決原本
    及正本關於主文欄之違誤，核與文字誤寫、誤算或其他類此
    之明顯錯誤情形有別，所為更正乃變更原先判決之內容，顯
    然足以影響該判決之本旨，自不得以裁定更正之。
三、經查：　　
  ㈠少年受第29條第1項之轉介處分執行完畢2年後，或受保護處
    分或刑之執行完畢或赦免3年後，或受不付審理或不付保護
    處分之裁定確定後，視為未曾受各該宣告。86年10月29日修
    正、同年月31日施行之少年事件處理法第83條之1第1項定有
    明文。又判決不適用法則或適用不當者，為違背法令，刑事
    訴訟法第378條定有明文。事實審法院對於被告是否為累犯
    ，應否適用刑法第47條第1項規定加重其刑，屬法院認定事
    實與適用法律之基礎事項，在客觀上有調查之必要，自應依
    職權加以調查。倘被告並非累犯，事實審法院未予調查，遽
    論以累犯（縱未加重其刑），依上述規定及說明，當然為違
    背法令，而此項違背法令致適用法令違誤而顯然影響於判決
    之結果，且不利於被告，自得據為非常上訴之原因（最高法
    院110年度台非字第233號刑事判決參照）。
　㈡本院90年度上訴字第289號確定判決憑以認定聲請人係累犯，
    乃認：「被告（即聲請人）曾因違反麻醉藥品管理條例案件
    ，經臺灣彰化地方法院判處有期徒刑2年7月，於82年2月15
    日確定，甫於84年4月13日縮短刑期執行完畢（下稱前案）
    之事實，有臺灣彰化地方法院檢察署刑案資料查註紀錄表及
    臺灣高等法院被告全國前案紀錄表附卷可稽，其受此有期徒
    刑執行完畢後，5年內再犯有期徒刑以上之各罪，除強盜之
    最重本刑無期徒刑部分不得加重外，餘均應依累犯之規定，
    竊盜及強盜既遂部分遞予加重其刑，搶奪部分加重其刑。」
    有上開刑事判決在卷可稽（本院卷第11至16頁）。
　㈢依卷附聲請人之臺灣高等法院被告前案紀錄表，有關聲請人
    於84年4月13日執行完畢之前案，並無相關判決法院、案號
    之記載，僅紀錄聲請人前因案經法院判處有期徒刑2年7月確
    定（臺灣彰化地方檢察署82年少刑執字第3號執行），於82
    年3月15日入監執行，84年4月13日縮刑期滿執行完畢等語，
    此紀錄核與上開本院90年度上訴字第289號確定判決所記載
    認定受刑人為累犯之前案刑期、執行完畢時間相符，應可認
    聲請人此部分之執行紀錄，即本院上開刑事判決所記載違反
    麻醉藥品管理條例案件之前案，則以聲請人於64年7月22日
    出生，其入監執行前案時，尚未滿18歲，固似可推認聲請人
    犯該案件時未滿18歲，為少年犯。惟依前揭所述，本院90年
    度上訴字第289號確定判決就認定受刑人為累犯部分，已清
    楚載明認定之理由，並無誤寫或誤算或其他類此之顯然錯誤
    等情，聲請人聲請將上開確定判決之主文更正為非累犯，牽
    涉是否依累犯規定加重其刑，已實質變更原確定判決之內容
    ，顯然足以影響判決之本旨，核與一般文字誤寫、誤算或其
    他類此之顯然錯誤情形尚屬有別，自不得聲請裁定予以更正
    。又依前開所述，判決若有非累犯，誤為累犯之情形，乃屬
    判決違背法令之範疇，應由最高法院檢察署檢察總長依法向
    最高法院提起非常上訴以為救濟（本件聲請狀引為依據之刑
    事訴訟法第442條，即係最高法院檢察署檢察長聲請提起非
    常上訴之相關規定），並非得以裁定更正之事由。是綜上所
    述，聲請人前揭聲請裁定更正，核無理由，應予駁回。
據上論結，應依刑事訴訟法第220條，裁定如主文。
中　　華　　民　　國　　110 　年　　12　　月　　7 　　日
        　　刑事第十庭    審判長法　官  陳  宏  卿
　　　　　　　　　　　　　　    法　官  楊  文  廣
 　　　　　　　　　　　　　　　 法　官  簡  芳  潔     
                     
以上正本證明與原本無異。     
如不服本裁定，得於收受送達後5日內向本院提出抗告書狀(須附
繕本)。因疫情而遲誤不變期間，得向法院聲請回復原狀。

                                書記官  廖  婉  菁

中　　華　　民　　國　　110 　年　　12　　月　　7 　　日